【裁判字號】    99,訴,266
【裁判日期】    990531
【裁判案由】    重傷害
【裁判全文】
臺灣嘉義地方法院刑事判決               99年度訴字第266號
公  訴  人  臺灣嘉義地方法院檢察署檢察官
被      告  乙○○
選任辯護人  林勝木律師
上列被告因重傷害案件，經檢察官提起公訴（九十九年度偵字第
一○四○號），本院判決如下：
    主    文
乙○○使人受重傷，未遂，處有期徒刑壹年捌月。緩刑肆年，緩
刑期內付保護管束。
    犯罪事實
一、乙○○係甲○○之堂妹婿，二人為家庭暴力防治法第三條第
    四款所定之家庭成員。乙○○於民國九十八年九月十七日下
    午五時許，在嘉義縣水上鄉南和村後寮五○之六號旁大眾爺
    廟前，因細故與甲○○發生爭執，明知持磚塊攻擊人體頭、
    臉部會導致重傷害之結果，仍基於使人受重傷之犯意，隨手
    撿拾地上磚塊一塊，毆擊甲○○之頭部、臉部、胸部、手部
    數下，甲○○因此受有左胸挫傷、頭部損傷併臉部、嘴唇、
    頭皮撕裂傷等傷害，並倒地昏迷不醒，乙○○見狀旋即逃離
    現場。嗣經呂振通途經該處發現，通知甲○○之友人丙○○
    將甲○○送醫急救後，始未造成重傷害之結果而未遂。
二、案經甲○○訴由臺灣嘉義地方法院檢察署檢察官偵查起訴。
    理    由
一、按被告以外之人於審判外之陳述，經當事人於審判程序同意
    作為證據，法院審酌該言詞陳述或書面陳述作成時之情況，
    認為適當者，亦得為證據。當事人、代理人或辯護人於法院
    調查證據時，知有第一百五十九條第一項不得為證據之情形
    ，而未於言詞辯論終結前聲明異議，視為有前項之同意，刑
    事訴訟法第一百五十九條之五定有明文。查本件認定事實所
    引用之陳述證據，經本院於審理時提示被告乙○○及其辯護
    人均表示無意見，迄於言詞辯論終結前亦未聲明異議，可認
    為同意作為證據，本院審酌該陳述證據之取得過程並無瑕疵
    ，與本案待證事實間復具有相當之關聯性，以之為本案證據
    尚無不當，自得採為證據。
二、上揭事實，業據被告乙○○於本院供承不諱（見本院卷第七
    九、八○頁），並經告訴人甲○○於偵查（見第一三七二號
    偵查卷第三、四頁、第二一四七號偵查卷第三○、三一、五
    二、五三頁）、本院（見本院卷第三五頁）指訴綦詳，且據
    證人即告訴人友人丙○○於警詢（見第二一四七號偵查卷第
    一○、一一頁）、偵查（見第二一四七號偵查卷第三○、三
    一頁）、證人即發覺告訴人倒地受傷之路人呂振通於偵查（
    見第二一四七號偵查卷第三二、三三頁）、證人即告訴人之
    妹妹洪美蘭於偵查（見第二一四七號偵查卷第三九、四○頁
    ）、證人即告訴人之妻洪陳麗玉於偵查（見第二一四七號偵
    查卷第四○、四一頁）證述明確，並有長庚醫療財團法人嘉
    義長庚紀念醫院出具告訴人受有上述傷勢之診斷證明書（見
    第一三七二號偵查卷第五頁）、告訴人受傷照片（見第一三
    七二號偵查卷第六頁）及現場照片（第二一四七號偵查卷第
    一二至一四頁）在卷可稽，復有被告持以毆擊告訴人之磚塊
    一塊可資佐證，堪認被告上開任意性自白與事實相符。又按
    使人受重傷未遂與普通傷害之區別，應以加害時有無致人重
    傷之故意為斷（最高法院五十五年度臺上字第一七○三號判
    例參照），其於個案中有關重傷害犯意之有無，應斟酌事發
    經過之相關事證，包括被害人受傷部位、所用兇器、行為當
    時之具體情況等一切情狀以為斷。被告明知人體頭、臉部為
    最重要之中樞部位，竟持磚塊毆擊告訴人之頭、臉部，進而
    致告訴人受有頭部損傷併臉部、嘴唇、頭皮撕裂傷等傷害，
    顯見其下手非輕，足認被告確有使人受重傷害之犯意無疑。
    本案事證明確，被告犯行堪以認定，應依法論科。
三、被告為告訴人之堂妹婿，業據其於本院供承在卷（見本院卷
    第七九頁），核被告所為，係犯刑法第二百七十八條第三項
    、第一項之重傷未遂罪，且為家庭暴力防治法第二條第二款
    所稱之家庭暴力罪。又被告著手為重傷行為之實行，然未生
    重傷之結果，為未遂犯，爰依法減輕其刑。爰審酌被告初犯
    重傷害之重罪，惡性非重，經核刑法第二百七十八條第一項
    之法定最輕本刑與犯罪之態樣及情節，在客觀上以一般國民
    生活經驗法則予以檢驗，實足引起一般人之同情，顯可憫恕
    ，縱科以法定最輕本刑仍嫌過重，爰就被告所犯上開之罪依
    刑法第五十九條之規定予以酌減其刑，並遞減之。復考量被
    告係小學畢業之智識程度，本案之犯罪手段，犯後於本院已
    坦承犯行知所悔悟，並已與告訴人調解成立，願賠償告訴人
    損害八萬元，均已付清，獲得其諒解等一切情狀，量處如主
    文所示之刑，以資懲儆。查被告前未曾受有期徒刑以上刑之
    宣告，有臺灣高等法院被告前案紀錄表在卷可參，因一時短
    於思慮，觸犯本案犯行，事後已坦承犯行，深表悔悟，經此
    起訴審判，當知所警惕，信無再犯之虞，本院認被告所受刑
    之宣告，以暫不執行為適當，併諭知緩刑四年，以勵自新，
    並依家庭暴力防治法第三十八條第一項規定，諭知於緩刑期
    內應付保護管束。又被告隨手撿拾之磚塊一塊，固係被告供
    本案犯罪所用之物，惟被告否認為其所有，且非屬義務沒收
    之物，爰不為沒收之諭知，附此敘明。
據上論斷，應依刑事訴訟法第二百九十九條第一項前段，刑法第
第二百七十八條第三項、第一項、第二十五條第二項、第五十九
條、第七十四條第一項第一款，家庭暴力防治法第三十八條第一
項，判決如主文。
本案經檢察官陳昱奉到庭執行職務。
中    華    民    國    99    年    5     月    31    日
                  刑事第三庭    審判長法  官  陳仁智
                                      法  官  劉瓊雯
                                      法  官  鄭雅文
以上正本證明與原本無異。
如不服本判決應於判決送達後十日內向本院提出上訴書狀，並應
敘述具體理由；其未敘述上訴理由者，應於上訴期間屆滿後二十
日內向本院補提理由書（均須按他造當事人之人數附繕本）「切
勿逕送上級法院」。告訴人或被害人如對於本判決不服者，應具
備理由請求檢察官上訴，其上訴期間之計算係以檢察官收受判決
正本之日期為準。
中    華    民    國    99    年    5     月    31    日
                                      書記官  蘇姵容
附錄論罪科刑法條：
刑法第二百七十八條
使人受重傷者，處五年以上十二年以下有期徒刑。
犯前項之罪因而致人於死者，處無期徒刑或七年以上有期徒刑。
第一項之未遂犯罰之。

司法院資訊處製作；財團法人民間司法改革基金會備份。
